臺灣臺中地方法院刑事判決　96年度訴字第1302號
公　訴　人　臺灣臺中地方法院檢察署檢察官
被　　　告　甲○○
　　　　　　　　　　（另案在臺灣臺中監獄執行）
選任辯護人　陳世煌律師
　　　　　　黃俊昇律師
上列被告因違反毒品危害防制條例案件，經檢察官提起公訴（95
年度偵字第15730號），本院判決如下：
    主    文
甲○○連續販賣第一級毒品，累犯，處無期徒刑。扣案之第一級
毒品海洛因包（驗餘淨重合計肆點零玖公克），均沒收銷燬之
；扣案之第一級毒品海洛因外包裝袋個（總重零點捌玖公克）
、門號0000000000號行動電話壹支（含ＳＩＭ卡壹張
），均沒收；未扣案之因販賣第一級毒品所得現金新臺幣肆仟伍
佰元，均沒收，如全部或一部不能沒收時，以其財產抵償之。
被訴於民國玖拾伍年柒月間某日分別販賣第一級毒品海洛因給丁○○、戊○○部分，均無罪。
    犯罪事實
一、甲○○前於民國九十一年間因施用第一級毒品及第二級毒品
    案件，經本院分別判處有期徒刑十月、六月，並定應執行刑
    為有期徒刑一年一月確定，入監執行後，於九十三年十二月
    二十四日縮短刑期執行完畢。詎仍不知悔改，其明知海洛因
    係毒品危害防制條例管制之第一級毒品，非經許可，不得販
    賣，竟仍基於販賣第一級毒品海洛因之概括犯意，連續於下
    列時、地，販賣第一級毒品海洛因給丁○○、丙○○、戊○○，供渠等施用，並藉以牟利，詳情如下：
    (一)丁○○先後撥打甲○○所使用之0000000000號
      行動電話聯絡要購買第一級毒品海洛因事，甲○○即於九
      十五年六月五日在臺中市○○路與四川路口處、於同年月
      八日在臺中市○○路與文心路口處，各販賣交付價值新臺
      幣（下同）五百元之第一級毒品海洛因一小包予丁○○；
      另於同年六月間某日又在臺中縣龍井鄉○○街八十五號丁○○住處，販賣交付價值五百元之第一級毒品海洛因一小
      包予丁○○。
    (二)丙○○先後撥打電話給甲○○表示要購買第一級毒品海洛
      因，甲○○即於九十五年五、六月間某日，在臺中縣太平
      市○○路與溪州路口，販賣價值一千元之第一級毒品海洛
      因一小包給丙○○；又於同年五、六月間之另一日在臺中
      市○○路與五權西路口附近，販賣價值一千元之第一級毒
      品海洛因一小包給丙○○。
    (三)戊○○於九十五年七月十四日前二、三星期之六月底某日
      （起訴書誤為九十五年七月間某日），撥打甲○○使用之
      0000000000號行動電話表示要購買第一級毒品
      海洛因，甲○○隨即與之相約在臺中市南屯地區某處，並
      以一千元出賣交付第一級毒品海洛因一小包予戊○○。
    嗣經警於九十五年七月十三日十九時許，在本院停車場查獲
    ，並當場扣得甲○○所有之第一級毒品海洛因三包（驗餘淨
    重合計四．０九公克，空包裝總重０．八九公克，純度百分
    之二十二．五二，純質淨重０．九二公克）及第二級毒品甲
    基安非他命三包（驗餘含袋重合計三．二七０公克，甲○○
    非法施用第二級毒品甲基安非他命部分另由臺灣臺中地方法
    院檢察署檢察官偵辦）及其所有供販賣第一級毒品海洛因使
    用之門號0000000000號行動電話（序號0000
    0000000000，含ＳＩＭ卡一張）及非供販毒使用
    之門號0000000000號行動電話（含ＳＩＭ卡一張
    ）各一支。
二、案經臺中市警察局移送臺灣臺中地方法院檢察署檢察官偵查
    起訴。
    理    由
壹、有罪部分：
一、證據能力之意見：
（一）選任辯護人陳世煌律師為被告甲○○辯護稱：證人丁○○
      、丙○○、戊○○於警詢時之陳述，係審判外之陳述，無
      證據能力等語。
  １、按被告以外之人於審判外之言詞或書面陳述，除法律有規
      定者外，不得作為證據。又按被告以外之人於檢察事務官
      、司法警察官或司法警察調查中所為之陳述，與審判中不
      符時，其先前之陳述具有較可信之特別情況，且為證明犯
      罪事實存否所必要者，得為證據。刑事訴訟法第一五九條
      第一項、第一五九條之二分別定有明文。
  ２、查：
  （１）證人丁○○於警詢時雖證稱：警方提示之被告照片上之
        人，即是伊撥打門號0000000000號購買第一
        級毒品海洛因、綽號「阿喜」之人，綽號「阿喜」之人
        駕駛銀色自小客車等語，但於本院審理時則結證稱：不
        認識被告，亦未見過被告，警察提示被告照片時，伊在
        犯毒癮，所以不知道；又伊沒注意送毒品之人所駕車輛
        之顏色，警察問是否是銀色自小客車時，伊就回答是等
        語，可知，證人丁○○於警詢時之上開陳述，與在本院
        審理時證述之內容並不相符。惟遍觀偵查全卷，雖查無
        證人丁○○於警詢時有非出於真意而為陳述或遭警方違
        法取供之情事，但證人丁○○在本院審理時為上開結證
        內容時，亦查無有何閃爍其詞、無法回答之情狀，自難
        遽認證人丁○○前於警詢時之此部分證述，有何較嗣後
        於本院審理時之證言更為可信之特別情況存在。揆諸前
        揭說明，選任辯護人陳世煌律師辯護稱：證人丁○○於
        警詢時之前開供述，無證據能力等語，即屬有據，為有
        理由。至於證人丁○○於警詢時之其餘陳述，經核則與
        在審判中之陳述一致，核與刑事訴訟法第一百五十九條
        之二規定，即不相合，亦無證據能力。是以證人丁○○
        於警詢時之陳述，自不得採為本案之證據。
  （２）證人丙○○於警詢時雖證稱：於九十五年四至六月間，
        向被告購買第一級毒品海洛因五至六次，有時在臺中縣
        太平市○○路與溪州路口，有時在臺中市○○○路與文
        心路口等語，但於本院審理時則改稱：只有跟被告合買
        一次，是在臺中市○○路附近等語，可知，證人丙○○
        於警詢時之上開陳述，與在本院審理時證述之內容並不
        相符。惟遍觀偵查全卷，雖查無證人丙○○於警詢時有
        非出於真意而為陳述或遭警方違法取供之情事，但證人
        丙○○在本院審理時為上開結證內容時，亦查無有何閃
        爍其詞、無法應答之情狀，自難遽認證人丙○○前於警
        詢時之此部分證述，有何較嗣後於本院審理時之證言更
        為可信之特別情況存在。揆諸前揭說明，選任辯護人陳
        世煌律師辯護稱：證人丙○○於警詢時之前開供述，無
        證據能力等語，即屬有據，為有理由。至於證人丙○○
        於警詢時之其餘陳述，經核則與在審判中之陳述一致，
        核與刑事訴訟法第一百五十九條之二規定，即不相合，
        亦無證據能力。是以證人丙○○於警詢時之陳述，自不
        得採為本案之證據。
  （３）證人戊○○於警詢時雖證稱：伊曾以一千元向被告買過
        一次第一級毒品海洛因一小包等語，但於本院審理時則
        改稱：是跟被告合買等語，可知，證人戊○○於警詢時
        之上開陳述，與在本院審理時證述之內容並不相符。惟
        遍觀偵查全卷，雖查無證人戊○○於警詢時有非出於真
        意而為陳述或遭警方違法取供之情事，但證人戊○○在
        本院審理時為上開結證內容時，亦查無有何閃爍其詞、
        無法回答之情狀，自難遽認證人戊○○前於警詢時之此
        部分證述，有何較嗣後於本院審理時之證言更為可信之
        特別情況存在。揆諸前揭說明，選任辯護人陳世煌律師
        辯護稱：證人戊○○於警詢時之前開供述，無證據能力
        等語，即屬有據，為有理由。至於證人戊○○於警詢時
        之其餘陳述，經核則與在審判中之陳述一致，核與刑事
        訴訟法第一百五十九條之二規定，即不相合，亦無證據
        能力。是以證人戊○○於警詢時之陳述，自不得採為本
        案之證據。
（二）選任辯護人陳世煌律師又辯護稱：證人丁○○、丙○○、
      戊○○於偵查中之陳述，未給予被告詰問之機會，無證據
      能力等語。
  １、按被告以外之人於偵查中向檢察官所為陳述，除顯有不可
      信之情況者外，得為證據，同法第一百五十九條之一第二
      項亦有明定。查證人丁○○、丙○○、戊○○於偵查中，
      均係以證人身分經具結後而為陳述，且渠等三人均已三十
      歲以上，分別具有國中畢業（證人丁○○、戊○○）、高
      中畢業（證人丙○○）學歷，於檢察官訊問時理解、應答
      均正常，堪認皆具有一般正常人之智識及社會經驗，有偵
      訊筆錄在卷可考；另遍觀偵查全卷，亦查無渠等三人遭違
      法取供或非出於自由意志陳述之情狀，辯護人又未能提出
      任何確切之證據證明渠等三名證人於偵查中之具結證詞有
      何顯不可信之情況，則依前揭法條規定，證人丁○○、丙○○、戊○○於偵查中經具結之證言，得例外具有證據能
      力，辯護人上開辯護，並不可採。
  ２、惟按刑事被告詰問證人之權利，係憲法所保障之基本人權
      及訴訟權基本內容之一，不容任意剝奪。不當剝奪被告詰
      問證人之機會，不僅妨害其訴訟防禦權之行使，亦有礙於
      真實之發現，自為法所不許（司法院釋字第三八四、五八
      二號解釋）。刑事訴訟法於九十二年二月六日修正、增訂
      公布施行之前及之後，於第一百六十六條、第一百七十一
      條均規定當事人或辯護人有詰問證人之權利；於檢察官偵
      查中，第二百四十八條第一項（未修正）亦明定「訊問證
      人時，如被告在場者，被告得親自詰問」。但此項權利之
      行使，須以被告或辯護人（偵查中辯護人僅得陳述意見）
      在場為前提。同法第一百五十九條之一第一項、第二項所
      稱「被告以外之人於審判外向法官所為之陳述，得為證據
      」、「被告以外之人於偵查中向檢察官所為之陳述，除顯
      有不可信之情況者外，得為證據」，固屬法律所規定之證
      據適格，而具證據能力（被告以外之人，本質上屬於證人
      ）。然此項得為證據之被告以外之人於審判外向法官所為
      之陳述，以及於偵查中向檢察官所為之陳述，必須係已經
      賦予被告或其辯護人在場得以行使詰問權之機會者，始得
      作為判斷之依據，此觀同法第一百九十六條規定「證人已
      由法官合法訊問，且於訊問時予當事人詰問之機會，其陳
      述明確別無訊問之必要者，不得再行傳喚」即明。如法官
      於審判外或檢察官於偵查中訊問被告以外之人之程序，未
      予被告或其辯護人在場得依上開規定行使詰問權之機會，
      除被告於審判程序中明示捨棄詰問權之行使，或有刑事訴
      訟法第一百五十九條之三所列各款之情形以外，均應傳喚
      該陳述人到庭依法具結，使被告或其辯護人針對該被告以
      外之人於審判外向法官以及偵查中向檢察官所為之陳述，
      有行使反對詰問權之機會。否則該審判外向法官所為陳述
      及偵查中向檢察官所為陳述，雖屬傳聞證據之例外，仍不
      得作為認定犯罪事實之判斷依據（最高法院九十六年度台
      上字第二二三四號裁判可資參照）。在本案中，辯護人雖
      以證人丁○○、丙○○、戊○○未經詰問作為爭執之點，
      但本院於審理時業已傳喚上開三位證人到庭作證，揆諸前
      揭裁判要旨，證人丁○○、丙○○、戊○○前於偵查中具
      結之證述，自得作為本案認定犯罪事實之判斷依據。
（三）再按被告以外之人於審判外之陳述，雖不符前四條之規定
      ，而經當事人於審判程序同意作為證據，法院審酌該言詞
      陳述或書面陳述作成時之情況，認為適當者，亦得為證據
      。刑事訴訟法第一百五十九條之五第一項定有明文。經查
      ，選任辯護人陳世煌律師除就證人丁○○、丙○○、戊○○於警、偵訊時之陳述，辯護稱皆無證據能力外，對於其
      餘被告以外之人於審判外之陳述及書證，均不爭執證據能
      力，被告對此亦表示無意見，且迄至本院辯論終結時止，
      均未曾聲明異議，有本院準備程序筆錄、審判筆錄可按，
      依前開規定，本判決以下所引用之人證及書證，均有證據
      能力，附此說明。
二、訊據被告對於其有於九十五年七月十三日十九時許，在本院
    停車場為警查獲，並扣得其所有之第一級毒品海洛因一包及
    門號0000000000號行動電話一支（含ＳＩＭ卡一
    張），且有與證人丁○○共同購買第一級毒品海洛因五、六
    次，與證人丙○○共同購買第一級毒品海洛因二、三次，與
    證人戊○○共同購買第一級毒品海洛因一、二次，渠等三人
    均是撥打0000000000號門號與之聯絡等事情，固
    坦承不諱，但矢口否認有何販賣第一級毒品海洛因之犯行，
    辯稱：伊本身也有施用第一級毒品海洛因，與證人丁○○、
    丙○○、戊○○均是合資購買毒品，並未販賣第一級毒品海
    洛因給證人丁○○、丙○○、戊○○云云。經查：
（一）上揭犯罪事實，除有被告上開自白外，復經證人丁○○、
      丙○○、戊○○分別於偵查中及本院審理時就與上揭犯罪
      事實相符部分證述明確，又經證人吳志聰於偵查中結證稱
      ：證人戊○○認識被告，並且知道被告的電話是0000
      000000等語（偵查卷第八七至八八頁），並有臺中
      市警察局刑警大隊搜索扣押筆錄暨扣押物品目錄表、照片
      、台灣大哥大資料查詢（0000000000號）附卷
      可稽，及扣案之第一級毒品海洛因三包、門號00000
      00000號行動電話一支（含ＳＩＭ卡一張）足資佐憑
      。又扣案之第一級毒品海洛因三包，經送請法務部調查局
      鑑定結果，均含有第一級第六項毒品海洛因成分，合計淨
      重四．０九公克，空包裝總重０．八九公克，純度百分之
      二十二．五二，純質淨重０．九二公克等情，有該局九十
      五年九月三日調科壹字第０９５２３００９２３０號鑑定
      書存卷可查。
（二）被告雖以前揭情詞置辯，但查：
  １、證人丁○○於偵查中及本院審理時均一致證稱：是用自己
      使用之門號0000000000號與門號000000
      0000號聯絡購買第一級毒品海洛因事，於九十五年六
      月五日在臺中市○○區○○路與四川路口、於同年六月八
      日在臺中市○○區○○路與文心路口各購買過一次，每次
      一小包，價格各五百元，於同年六月間某日，又購買金額
      已不記得之第一級毒品海洛因一小包，是對方拿到伊位在
      臺中縣龍井鄉住處給伊的等語（偵查卷第五十二至五十三
      頁、本院卷第七十一至七十二頁），前後證述並無兩歧，
      且證人丁○○確有以0000000000號撥打000
      0000000號與被告聯絡之事實，又有台灣大哥大資
      料查詢在卷可佐。
    (1)證人丁○○於本院審理時雖翻異前詞，改稱：不認識被告
      ，亦未見過被告等語，但與被告於本院審理時供稱：與證
      人丁○○是普通朋友，曾到過證人丁○○位在臺中縣龍井
      鄉的服飾店買衣服等語，已不相符；且證人丁○○於偵查
      中，對於警察提示供其指認之被告彩色半身照片，係堅稱
      ：「他就是甲○○」等語（偵查卷第五十二頁），觀諸該
      張彩色照片，被告之面貌、身形清晰，核與被告於本院審
      理時之長相、身形無太大出入，具一般智識之人憑以識別
      ，並無產生混淆誤認之可能，倘若證人丁○○確實未見過
      被告本人，亦無可能於偵查中為如此明確之指認。再者，
      證人丁○○不僅以0000000000與被告所使用之
      0000000000號互為聯絡，自九十五年六月三十
      日起至同年七月十二日止，又以0000000000號
      與被告所使用之另一支門號0000000000號為頻
      繁密集之聯絡，有0000000000號行動電話通聯
      紀錄附卷可稽（偵查卷第一二二至一二三頁），且證人丁○○係因不知被告於九十五年七月十三日十九時許已為警
      查獲，仍於同日十九時三十六分起至同日二十時二十二分
      許，陸續撥打六通電話給0000000000號，始為
      警查悉之事實，又經被告、證人丁○○陳述詳確，並有0
      000000000、0000000000號行動電話
      通聯紀錄在卷可憑（偵查卷第八十一至八十二、一二二至
      一二三頁），則被告與證人丁○○應有認識，更臻無疑。
      據上，證人丁○○於本院審理時否認認識被告，顯然悖於
      實情，委不可採。
    (2)被告於本院審理時雖辯稱：是與證人丁○○合買毒品，每
      次約合買五、六千元，二人平分等語，但於偵查中則僅供
      稱：證人丁○○打電話來，是問伊何時要帶朋友去跟她買
      衣服等語，未提及曾與證人丁○○合買毒品之情節，且細
      繹證人丁○○於偵查中及本院審理時之證述，證人丁○○
      雖然事後否認認識被告，但就伊是撥打00000000
      00號行動電話聯絡購買第一級毒品海洛因事，則始終如
      一，且亦未曾有過隻字片語談及與人共買或合買毒品之事
      ，就每次購買之金額亦僅稱：有二次是五百元，一次金額
      不記得等語，核與被告辯解與證人丁○○合買毒品之金額
      完全不合，被告此部分所辯，顯非事實，不可採信。
    (3)再者，證人丁○○於九十五年七月十三日為警查獲後，因
      施用第一級毒品案件，經本院裁定送觀察、勒戒後，認有
      繼續施用毒品之傾向，續由本院裁定令入戒治處所施以強
      制戒治，現仍在強制戒治中等情，有臺灣高等法院全國前
      案簡列表在卷可按。其證稱：有向被告購買第一級毒品海
      洛因，供己施用等語，更臻無訛。
    (4)又證人丁○○對於九十五年六月間某日由被告前來伊位在
      臺中縣龍井鄉之住處出售之第一級毒品海洛因數量及金額
      雖已不復記憶，但依證人丁○○前二次購買之金額均為五
      百元，以及證人丙○○、戊○○每次購買之金額各為一千
      元，證人丙○○更證稱：一千元可以用二次等語（詳後述
      ），再參以一般審判實務上，施用毒品者每次購買第一級
      毒品海洛因之數量，至少為五百元，則依最有利於被告之
      事實認定，應認證人丁○○該次向被告購買第一級毒品海
      洛因之金額，亦為五百元。
    (5)綜上所陳，證人丁○○每次購買第一級毒品海洛因時，既
      是與被告所使用之0000000000號聯絡，則證人
      丁○○於九十五年六月五日在臺中市○○區○○路與四
      川路口、於同年六月八日在臺中市○○區○○路與文心
      路口各購買過一次第一級毒品海洛因，每次一小包，價格
      各五百元，於同年六月間某日，又購買五百元之第一級
      毒品海洛因一小包，在伊位在臺中縣龍井鄉住處交付，此
      三次第一級毒品海洛因之買賣，均是與被告交易之事實，
      即堪認定。被告空言否認有販賣第一級毒品海洛因予證人
      丁○○，與事實有違，要無足取。
  ２、證人丙○○於偵查中結證稱：於九十五年五、六間，在臺
      中縣太平市○○路與溪州路口，有向被告購買一千元之第
      一級毒品海洛因等語，於本院審理時又結證稱：有在臺中
      市○○路與五權西路口附近，拿一千元給被告去買第一級
      毒品海洛因等語，有各該筆錄在卷可按。證人丙○○於本
      院審理時雖否認在臺中縣太平市○○路與溪州路口那次是
      跟被告購買第一級毒品海洛因，改稱：是跟別人拿的云云
      （本院卷第七十九頁），但查：
    (1)證人丙○○於偵查中係結證稱：「（問：你有無跟甲○○
      買海洛因毒品？）有，九十五年五、六月間買了海洛因二
      、三次，都是在太平市○○路與溪州路口，一次都買一千
      元，一千元的海洛因可以使用二次」、「（問：你怎麼跟
      甲○○聯絡？）打電話給甲○○，我都用公用電話打給他
      ．．．」等語（偵查卷第五十三頁），可知證人丙○○對
      於向被告購買第一級毒品海洛因之時間、地點、金額、聯
      絡方式，均交代詳盡，衡情，若非證人丙○○確有向被告
      購買第一級毒品海洛因之實際經驗，實難期就交易之經過
      能為如此具體之證述。
    (2)又檢察官於偵查中曾向證人丙○○確認其警詢筆錄是否實
      在，證人丙○○答稱實在（參偵查卷第五十三頁），則參
      諸證人丙○○於警詢時之陳述，可知證人丙○○對於第一
      級毒品海洛因出售之對象（是被告）、交易金額（每次一
      千元）、交易時間（約在九十五年四至六月間，詳細時間
      已忘記）、交易地點（臺中縣太平市○○路與溪州路口）
      等與販賣第一級毒品海洛因有關之關鍵事項，先後之陳述
      均相一致。
    (3)再者，警方係因接獲民眾檢舉，指稱有一男一女在臺中縣
      太平市○○街與溪州路一帶販賣第一級毒品海洛因，乃於
      九十五年七月十一日二十一時二十分許，前往臺中縣太平
      市○○街與溪州路口處，果然發現證人丙○○在該處徘徊
      東張西望，形跡可疑，進而上前盤查，經詢問所施用第一
      級毒品海洛因之來源時，由證人丙○○供出是向綽號「阿
      喜」之人購買，經警方提示被告之彩色半身照片後，由證
      人丙○○確認被告即係出售第一級毒品海洛因之人，始查
      悉被告涉有販賣第一級毒品海洛因之犯行，經警查詢得知
      被告使用車牌號碼Ａ３－００９８號自小客車後，嗣於九
      十五年七月十三日十九時許，警方在臺中市區巡邏時，適
      巧在本院停車場處發現車牌號碼Ａ３－００９８號自小客
      車，進而查獲被告等情，有臺中市警察局刑警大隊偵查佐
      黃志明出具之職務報告足資佐憑（警卷第一頁）。則以證
      人丙○○被查獲之經過情節觀之，警方原先接獲之線報是
      一男一女，並不知有被告之人，完全是因為證人丙○○之
      供詞，始查悉被告涉有販賣第一級毒品海洛因之嫌疑，而
      依常情，證人丙○○若未曾向被告購買第一級毒品海洛因
      ，在警方詢問毒品來源時，如要按實回答，則供出真正之
      上手即可，若不願供出前手之真實年籍，僅交代知悉或虛
      捏之綽號，警方亦無可奈何，又豈有無故指認被告之可能
      ？再參以被告與證人丙○○間並無任何金錢糾紛或怨隙（
      參本院卷第七十九頁），若依被告及證人丙○○事後翻異
      前詞，均辯稱：是合買毒品等語之關係來看，二人之交情
      顯亦匪淺，證人丙○○更無故意設詞誣攀被告即係其藥頭
      之可能。從而，依本案查獲證人丙○○及被告之經過情節
      ，證人丙○○於偵查中證稱：伊有向被告購買第一級毒品
      海洛因等語，顯有所據，堪信可採。證人丙○○事後於本
      院審理時改稱：只有與被告合資購買在臺中市○○路與五
      權西路那一次云云，無非迴護被告之虛詞，委無足取。
    (4)另比較被告於本院準備程序時之供述（本院卷第二十六頁
      ）及證人丙○○於本院審理時結證之內容（本院卷第七十
      四至八十頁），可知二人就合資購買之次數（被告稱：三
      次，證人丙○○稱：一次）、證人丙○○之出資（被告稱
      ：一、二千元，證人丙○○稱：一千元）、與藥頭接洽情
      形（被告稱：證人丙○○都有跟伊去向藥頭買，證人丙○○：伊在文心路附近等，沒見過藥頭）等等是否有合資購
      買第一級毒品海洛因之重要情節，所陳互相歧異，又無其
      他證據可資佐實，自難憑採。再參以被告與證人丙○○只
      是普通朋友，彼此間無特別信賴關係或友好情誼，證人丙○○每次購買之金額甚微，核與一般合資購買毒品是為湊
      足一定高額數量，以壓低價格之常情不符，證人丙○○於
      本院審理時附和被告，改稱：兩人在臺中市南屯區那次是
      合資購買云云，無可採信。是以證人丙○○於九十五年五
      、六月間某日，在臺中市○○路與五權西路口，交付一千
      元給被告購買第一級毒品海洛因，實際上係證人丙○○向
      被告本人購買第一級毒品海洛因一千元之事實，堪可認定
      。
    (5)證人丙○○於九十五年七月十一日為警查獲後，因施用第
      一級毒品案件，經臺灣高等法院臺中分院以九十六年度上
      訴字第五二八號判處有期徒刑八月、八月，並定應執行刑
      為有期徒刑一年確定，現正執行中等情，亦有臺灣高等法
      院全國前案簡列表在卷可按。其證稱：有向被告購買第一
      級毒品海洛因，供己施用等語，益徵實在。
    (6)綜上，被告空言否認販賣第一級毒品海洛因予證人丙○○
      ，顯係事後飾卸之詞，不可採信。
  ３、證人戊○○於九十五年九月十四日偵查中係結證稱：「（
      問：你如何跟甲○○聯絡買毒品？）我用我的手機000
      0000000打甲○○的手機找甲○○買海洛因毒品」
      、「（問：你怎麼知道甲○○有賣毒品？）我在九十五年
      七月間」等語，於本院審理時復結證稱：有於九十五年七
      月十四日被查獲前二、三星期前之某日，一起與被告吃飯
      ，並購買第一級毒品海洛因等語，有各該筆錄在卷可憑。
    (1)證人戊○○雖曾於九十五年七月二十六日偵訊時結證稱：
      第一級毒品海洛因並非跟被告購買，警局時指認被告是因
      為當天有用安眠藥云云，但於九十五年九月十四日再次訊
      問時，已改稱如前，並明確證稱：警方提示之被告彩色照
      片即是被告甲○○，又就相互間聯絡之情形，包括期間於
      九十五年七月間，是由一位女子接聽被告所使用之000
      0000000號行動電話等細節，均詳予證述，衡情，
      證人戊○○於警方查獲時若真有指認錯誤之情形，且被告
      確實未曾販賣第一級毒品海洛因予證人戊○○，則證人戊○○在第一次偵訊時既已向檢察官為更正之陳明，殊無於
      第二次偵訊時又誤指被告為販賣第一級毒品海洛因之人，
      更不可能就彼此聯繫之細節，為具體之證述，應認證人戊○○於九十五年九月十四日第二次偵訊時之證言，方符實
      情，先前於九十五年七月二十六日偵訊時關於否認被告是
      販賣第一級毒品海洛因者之證詞，並不可採。
    (2)另證人戊○○於九十五年九月十四日偵訊時復結證稱：「
      我在九十五年七月間，打電話給甲○○時，是一個女生接
      的，那女生問我：『你找喜仔要幹嗎，有需要嗎？』，我
      問『需要什麼？』，後來聽懂了，我聽了就大概知是什麼
      事情了，我就跟那女生說：『好喔，不然拿一張來試試看
      』，就約在太平的那間醫院，我將錢拿給那個女生，那個
      女生也把一小包海洛因給我」等語（偵查卷第五十五頁、
      本院勘驗偵訊光碟結果參本院卷第八十四頁），則依上開
      對話內容可知，被告如無販賣第一級毒品海洛因之情事，
      代為接聽被告所使用之0000000000號行動電話
      之女子，當無可能與不相識之證人戊○○間有如上之對話
      ，並進而為第一級毒品海洛因之交易。再參以證人戊○○
      係因不知被告已於九十五年七月十三日十九時許為警查獲
      ，仍於九十五年七月十四日凌晨一時許撥打電話給被告表
      示要購買第一級毒品海洛因，接聽電話之員警乃與之相約
      在臺中市○○區○○路與綏遠路口，進而加以查獲，業經
      證人戊○○於偵查中結證明確（偵查卷第六頁），準此，
      證人戊○○於九十五年九月十四日偵訊時結證稱：確有向
      被告購買第一級毒品海洛因等語，更信而有徵。
    (3)再者，證人戊○○於偵查中從未提及與被告合資購買第一
      級毒品海洛因之事，另核對被告於本院準備程序時關於與
      證人戊○○合買第一級毒品海洛因之供述（本院卷第二十
      六頁）及證人戊○○於本院審理時結證之內容（本院卷第
      八十至八十五頁），可知二人就合資購買之次數（被告稱
      ：一、二次，證人戊○○稱：一次）、證人戊○○之出資
      （被告稱：二、三千元，證人戊○○稱：一千元）等等攸
      關合資購買第一級毒品海洛因之重要情節，所陳互相歧異
      ，再參以被告亦自承：其與證人戊○○較不熟等語（本院
      卷第二十六頁），足見被告與證人戊○○並無特別信賴關
      係或友好情誼，證人戊○○購買之金額又僅一千元，核與
      一般合資購買毒品是為湊足一定高額數量，以壓低價格之
      常情不符，證人戊○○於本院審理時改稱：是與被告公家
      合買云云，自難憑採。
    (4)又證人戊○○於九十五年七月十四日為警查獲後，因施用
      第一級毒品案件，經本院以九十五年度訴字第三四二一號
      判處有期徒刑七月、七月，並定應執行刑為有期徒刑十月
      確定，現正執行中等情，有臺灣高等法院全國前案簡列表
      在卷可按，其於偵查中證稱：有向被告購買第一級毒品海
      洛因，供己施用等語，更堪採信。
    (5)據上，應認證人戊○○於九十五年七月十四日被查獲前二
      、三星期之某日，在臺中市南屯地區某處，交付一千元給
      被告購買第一級毒品海洛因，實係向被告本人購買第一級
      毒品海洛因之事實，洵堪認定。被告空言否認販賣第一級
      毒品海洛因予證人戊○○，無非推諉卸責之虛詞，要無足
      取。
（三）再查，我國查緝毒品海洛因之施用或販賣，一向執法甚嚴
      ，對於販賣海洛因者尤科以死刑或無期徒刑之重度刑責，
      又販賣海洛因既係違法行為，當非可公然為之，亦無公定
      價格，且容易分裝並增減份量，而每次買賣之價量，可能
      隨時依雙方關係深淺、資力、需求量及對行情之認知、來
      源是否充裕、查緝是否嚴謹、購買者被查獲時供述購買對
      象之可能風險之評估等情形，而異其標準，非可一概而論
      ；販賣之利得，除被告坦承犯行或價量俱臻明確外，委難
      察得實情，販賣之人從價差或量差中牟利之方式雖異，其
      意圖營利之販賣行為則同一。兼以海洛因量微價高，販賣
      者率有暴利可圖，茍非意圖販賣營利，一般人焉有可能甘
      冒重度刑責而販賣海洛因。而依前述，證人丁○○每次均
      係以一包五百元，證人丙○○、戊○○每次各係以一包一
      千元之價格向被告購得第一級毒品海洛因，核與一般市場
      上交易之價格尚屬相當，則被告並非以買進之價格轉讓予
      證人丁○○、丙○○、戊○○，其主觀上確有營利之意圖
      ，灼然甚明。
（六）綜上所述，被告前開所辯，要屬事後卸責飾詞，均足採信
      。從而，本件事證明確，被告上揭犯行，洵堪認定。
三、新舊法比較之說明：
（一）刑法第二條第一項規定：
      查被告行為後，刑法第二條第一項業於九十四年二月二日
      修正公布，並自九十五年七月一日起施行。修正後刑法第
      二條第一項規定，已將新舊法律適用之「從新從輕」原則
      ，改採「從舊從輕」原則，而此規定僅係規範行為後法律
      變更所生新舊法律比較適用之準據法，並非實體刑罰法律
      ，自不生行為後法律變更之比較適用之問題，應逕行適用
      新法第二條第一項之規定，為「從舊從輕」之比較。
（二）刑法第三十三條第五款規定：
  　　被告行為後，刑法第三十三條第五款業於九十四年二月二
      日修正公布，並自九十五年七月一日起施行；修正後刑法
      第三十三條第五款規定「罰金：新臺幣一千元以上，以百
      元計算之。」，與修正前刑法第三十三條第五款規定「罰
      金：一元以上。」不同。比較新舊法結果，以舊法較有利
      於行為人，故依刑法第二條第一項前段規定，自應適用行
      為時之法律即修正前刑法第三十三條第五款規定決定其罰
      金部分之法定刑。
（三）刑法第五十六條連續犯之規定：
　　　查被告行為後，刑法第五十六條連續犯之規定，業於九十
      四年二月二日修正公布刪除，並自九十五年七月一日施行
      ，則被告之犯行，因行為後新法業已刪除連續犯之規定，
      此刪除雖非犯罪構成要件之變更，但顯已影響行為人刑罰
      之法律效果，自屬法律有變更，依新法第二條第一項規定
      ，比較新、舊法結果，仍應適用較有利於被告之行為時法
      律即舊法論以連續犯（最高法院九十五年第八次刑事庭會
      議決議參照）。
（四）刑法第四十七條規定：
      查被告行為後，刑法第四十七條固於九十四年二月二日修
      正公布，並自九十五年七月一日起施行，但被告本次係故
      意犯罪，不論依修正前之刑法第四十七條，或修正後之刑
      法第四十七條第一項規定，均構成累犯，無所謂「有利或
      不利」之情形，即無適用修正後刑法第二條第一項之規定
      比較新舊法適用之問題，應依裁判時法即修正後刑法第四
      十七條第一項規定，論以累犯，並依法加重其刑。
四、按海洛因為毒品危害防制條例第二條第二項第一款明定列管
    之第一級毒品，任何人非經許可，不得販賣、持有。是核被
    告所為，係犯毒品危害防制條例第四條第一項之販賣第一級
    毒品罪。又被告販賣前持有第一級毒品海洛因之低度行為，
    應為販賣之高度行為所吸收，不另論罪。被告先後多次販賣
    第一級毒品海洛因之犯行，時間緊接，方法相同，觸犯構成
    要件相同之罪名，為連續犯，應依修正前刑法第五十六條規
    定，論以一罪，除法定本刑為死刑、無期徒刑部分依法不得
    加重外，並依法加重其刑。又被告前於九十一年間因施用第
    一級毒品及第二級毒品案件，經本院分別判處有期徒刑十月
    、六月，並定應執行刑為有期徒刑一年一月確定，入監執行
    後，於九十三年十二月二十四日縮短刑期執行完畢，有臺灣
    臺中地方法院檢察署刑案資料查註紀錄表、臺灣高等法院被
    告前案紀錄表各一份在卷可按，其受有期徒刑之執行完畢，
    五年以內故意再犯本件有期徒刑以上之罪，為累犯，除法定
    刑為死刑、無期徒刑部分，依法不得加重外，應依法遞加重
    其刑。公訴人雖僅就被告於前揭時、地販賣第一級毒品海洛
    因三次給證人丁○○、販賣第一級毒品海洛因二次給證人丙○○等犯罪事實提起公訴，然檢察官就犯罪事實一部起訴者
    ，其效力及於全部，刑事訴訟法第二百六十七條定有明文。
    本件被告另有於九十五年六月間某日在臺中市南屯區販賣
    一千元之第一級毒品海洛因給證人丙○○；於九十五年六
    月底某日販賣一千元之第一級毒品海洛因給證人戊○○等犯
    行，且與前揭論罪科刑之多次販賣第一級毒品海洛因部分，
    有連續犯之關係，已如前述，本院自應就屬於裁判上一罪之
    前開所載被告販賣第一級毒品海洛因給證人丙○○、戊○○之犯行，一併加以裁判。被告販賣第一級毒品海洛因給
    證人丁○○三次之金額各為五百元，且九十五年六月五日之
    交易地點係在臺中市○○路與四川路口處、於同年月八日之
    交易地點在臺中市○○路與文心路口處等情，業經本院審認
    如前，公訴人誤認交易金額為一千五百元，且前開二次交易
    地點均在證人丁○○臺中縣龍井鄉○○街八十五號住處，均
    有未洽。爰審酌被告素行不佳，竟不知警惕，明知法令禁止
    販賣第一級毒品，為圖利私，猶故意違犯上開犯行，無視法
    律之禁令，犯罪之動機、目的可議，其販賣之對象有證人丁○○、丙○○、戊○○，交易次數、金額及被告從中獲取之
    利得雖然非鉅，但危害國民身體健康及社會治安，並造成毒
    品之泛濫，所生危害極大；再考之被告之智識、生活情狀，
    暨犯後始終否認犯行，砌詞狡辯，毫無悔意，態度不佳等一
    切情狀，量處如主文第一項所示之刑。
五、沒收之宣告：
（一）扣案之第一級毒品海洛因三包（驗餘淨重合計四．０九公
      克），係毒品危害防制條例第二條第二項第一款之第一級
      毒品，爰依同條例第十八條第一項前段規定，宣告沒收銷
      燬之。另按毒品危害防制條例第十八條第一項規定，得諭
      知沒收並銷燬之者，以查獲之毒品及專供製造或施用毒品
      之器具為限，並不及於毒品之外包裝。而毒品外包裝既係
      用於包裹毒品，防其裸露、潮濕，便於走私、運輸及攜帶
      販賣，亦係供走私、運輸及販賣毒品所用之物，應依毒品
      危害防制條例第十九條第一項之規定宣告沒收之，方屬適
      法（最高法院九十四年度台上字第一八四四號裁判可參）
      。是以上開第一級毒品海洛因三包之外包裝三個（空包裝
      總重０．八九公克），另依毒品危害防制條例第十九條第
      一項規定，宣告沒收。
（二）被告所使用之門號0000000000號行動電話一支
      （序號00000000000000，含ＳＩＭ卡一張
      ），係被告所有並供違犯上開犯行所用之物，業經本院審
      認如前，爰依毒品危害防制條例第十九條第一項規定，諭
      知沒收。至於扣案之門號0000000000號行動電
      話一支（含ＳＩＭ卡一張），雖係被告所有，但無任何證
      據證明係供被告違犯上開犯行所用或預備供犯罪所用之物
      ，亦不屬違禁物，爰不諭知沒收。
（三）被告先後販賣第一級毒品海洛因三次予證人丁○○，每次
      收取現金五百元，另販賣第一級毒品海洛因二次予證人丙○○，每次收取現金一千元，又販賣第一級毒品海洛因予
      證人戊○○一次，收取現金一千元，係被告所有並因上開
      犯罪所得之物，業經本院審認如前，應依毒品危害防制條
      例第十九條第一項規定，諭知沒收，如全部或一部不能沒
      收時，以其財產抵償之。
六、公訴意旨雖謂：被告於九十五年五、六月間，共有三次販賣
    價值各為一千元之第一級毒品海洛因給證人丙○○云云，並
    以證人丙○○於偵查中之證述資為論據。但查，證人丙○○
    固於偵查中結證稱：「（問：你有無跟甲○○買海洛因毒品
    ？）有，九十五年五、六月間買了海洛因二、三次，都在太
    平市○○路與溪州路口，一次都買一千元」等語（偵查卷第
    五十三頁），但於本院審理時則結證改稱：「我有跟檢察官
    說在太平市這二、三次不是我要跟被告拿毒品的，是要跟別
    人拿的，也不是被告過來的，被告拿給我毒品是在文心路。
    」等語，而經本院審認結果，依罪疑唯輕原則，僅能認定被
    告於九十五年五、六月間之某日，在臺中縣太平市○○路與
    溪州路口，販賣一千元之第一級毒品海洛因給證人丙○○一
    次之事實，已詳如前述，公訴人又未能提出其他確切之證據
    證明被告於上開期間另有二次在臺中縣太平市○○路與溪州
    路口，各販賣一千元第一級毒品海洛因給證人丙○○之犯行
    ，本院復查無其他證據足認被告另有公訴人所指另二次販賣
    第一級毒品海洛因給證人丙○○之犯行，惟公訴意旨認此部
    分與前揭論罪科刑之販賣第一級毒品海洛因罪間，有連續犯
    之關係，屬裁判上之一罪，爰不另為無罪之諭知。
貳、無罪部分：
一、公訴意旨另謂：被告於九十五年七月間，在臺中縣龍井鄉
    ○○街八十五號證人丁○○住處，販賣一千元之第一級毒品
    海洛因給證人丁○○；又於九十五年七月間某日，在臺中
    縣太平市賢德醫院門口，由與被告有犯意聯絡之姓名年籍不
    詳成年女子接聽電話，販賣一千元之第一級毒品海洛因給證
    人戊○○（起訴書誤載為證人丙○○，業經公訴檢察官當庭
    更正之）云云（即起訴書附表編號二、四）。因認被告就此
    二部分犯行，另犯毒品危害防制條例第四條第一項之販賣第
    一級毒品海洛因罪嫌。
二、按犯罪事實應依證據認定之，無證據不得認定犯罪事實；不
    能證明被告犯罪者，應諭知無罪之判決，刑事訴訟法第一百
    五十四條第二項、第三百零一條第一項分別定有明文。又認
    定不利於被告之事實，須依積極證據，苟積極證據不足為不
    利於被告事實之認定時，即應為有利於被告之認定，更不必
    有何有利之證據；認定犯罪事實所憑之證據，雖不以直接證
    據為限，間接證據亦包括在內，然而無論直接或間接證據，
    其為訴訟上之證明，須於通常一般之人均不致有所懷疑，而
    得確信為真實之程度者，始得據為有罪之認定，若其關於被
    告是否犯罪之證明未能達此程度，而有合理性懷疑之存在，
    致使無從形成有罪之確信，根據「罪證有疑，利於被告」之
    證據法則，即不得遽為不利於被告之認定。最高法院分別著
    有三十年上字第八一六號、七十六年台上字第四九八六號判
    例可資參照。
三、公訴人認被告另有上開二次販賣第一級毒品海洛因給證人丁○○、戊○○之犯行，係以證人丁○○、戊○○於偵查中之
    證述，資為論據。訊據被告則堅詞否認有何此二次販賣第一
    級毒品海洛因之犯行，辯稱：伊未販賣第一級毒品海洛因給
    證人丁○○、戊○○等語。經查：
（一）證人丁○○於偵查中固結證稱：「七月間也是用同樣方式
      買了一千元左右」等語（偵查卷第五十二頁），但於本院
      審理時僅結證稱：「（問：你警詢說六月份有三次，六月
      五日、六月八日，地點各為臺中市○○路○○路口、臺中
      市○○路與文心路口及七月十三日，七月十三日這次是警
      察接的？）應該是這樣。」、「（問：你購買毒品時，對
      方是否曾經將毒品拿到龍井給你？）有。一次而已，時間
      九十五年六月，金額忘記了。」等語，除此之外，即未再
      提及其他次向被告購買第一級毒品海洛因之情事，有各該
      筆錄在卷可考。另依卷附被告所使用之00000000
      00號與證人丁○○所使用之0000000000號通
      聯紀錄，自九十五年七月一日起，除於同年月十三日證人
      丁○○因不知被告已被查獲而接連撥打六通電話給被告外
      ，僅有九十五年七月一日，二人有一通電話聯繫，而該通
      電話是否即是證人丁○○為向被告購買前開一千元第一級
      毒品海洛因而撥打，則無其他證據可資佐憑，自難遽採為
      不利於被告之徵憑。依上可知，證人丁○○於九十五年七
      月間有向被告購買一千元之第一級毒品海洛因一事，僅有
      證人丁○○於偵查中之唯一陳述。而按施用毒品者供出來
      源，因而破獲者，法律明定得減輕其刑，其為偵查機關誘
      導、或為邀輕典而為不實陳述之可能性，較一般人為高，
      其陳述之憑信性自不及於一般人，而須有補強證據佐證，
      以擔保其供述之真實性（最高法院九十六年度台上字第四
      ０六五號裁判可參）。公訴人既未能提出任何補強證據以
      證明證人丁○○此部分之陳述為真，自難徒憑證人丁○○
      之單一證述，即遽認被告有此部分犯行。
（二）而細繹證人戊○○於先後二次之偵訊筆錄，其於九十五七
      月二十六日係結證稱：於九十五年七月十一日在臺中縣太
      平市賢德醫院前，是跟一個女子買第一級毒品海洛因，警
      詢筆錄警察為何記成是跟被告買，伊不知道等語（偵查卷
      第六頁）；於九十五年九月十四日偵訊時則結證稱：「（
      問：你的警詢筆錄是否實在？）我打過去是一個女子接的
      （偵訊筆錄誤載為『實在』）」、「我在九十五年七月間
      ，打電話給甲○○時，是一個女生接的，那女生問我：『
      你找喜仔要幹嗎，有需要嗎？』，我問『需要什麼？』，
      後來聽懂了，我聽了就大概知是什麼事情了，我就跟那女
      生說：『好喔，不然拿一張來試試看』，就約在太平的那
      間醫院，我將錢拿給那個女生，那個女生也把一小包海洛
      因給我」、「（問：那女生你看過嗎？）看過一次」、「
      （問：她交貨時，有無說這是甲○○要交給你的？）當時
      我不知道是甲○○，被查獲後才知道，我現在知道了（偵
      訊筆錄誤載為『不用講，也知道是甲○○要賣的』）」等
      語（偵查卷第五十五頁、本院勘驗偵訊光碟結果參本院卷
      第八十四頁），可知證人戊○○從未證稱：伊於九十五年
      七月間在臺中縣太平市賢德醫院那次，是跟被告購買第一
      級毒品海洛因等語，公訴人又未能提出其他證據證明證人
      戊○○打電話給被告時，代為接聽之女子與被告間就該次
      由該名女子自行交付第一級毒品海洛因給證人戊○○之犯
      行，如何形成犯意之聯絡及行為之分擔，自難遽認被告有
      此部分犯罪。
（三）綜上所陳，公訴人所舉之證據尚不足以證明被告另有於九
      十五年七月間販賣第一級毒品海洛因給證人丁○○、戊○○之犯罪事實，此外本院復查無其他證據證明被告確有公
      訴人所指此部分販賣第一級毒品海洛因之犯行，揆諸首揭
      說明，既無積極證據足認被告有此二部分被訴罪行，不能
      證明被告犯罪，依法應就被告被訴於九十五年七月間販賣
      第一級毒品海洛因給證人丁○○及於九十五年七月間販賣
      第一級毒品海洛因給證人戊○○部分，均諭知無罪之判決
      。
據上論斷，應依刑事訴訟法第二百九十九條第一項前段、第三百
零一條第一項，毒品危害防制條例第四條第一項、第十八條第一
項前段、第十九條第一項，刑法第十一條、第二條第一項前段、
第五十六條（修正前）、第四十七條第一項，判決如主文。
本案經檢察官乙○○到庭執行職務
中　　華　　民　　國　　96　　年　　8 　　月　　14　　日
            刑事第十一庭  審判長法　官　王世華
                                法　官　林慶郎
                                法　官　莊嘉蕙
以上正本證明與原本無異。
如不服本判決，應於送達後十日內向本院提出上訴狀（須附繕本
），上訴於臺灣高等法院臺中分院。
                                書記官　魏愛玲
中　　華　　民　　國　　96　　年　　8 　　月　　14　　日
附錄論罪科刑法條
毒品危害防制條例第4條第1項
製造、運輸、販賣第一級毒品者，處死刑或無期徒刑；處無期徒
刑者，得併科新臺幣 1 千萬元以下罰金。
